【裁判字號】    90,台上,4189
【裁判日期】    900712
【裁判案由】    業務過失致人於死
【裁判全文】
最高法院刑事判決                                九十年度台上字第四一八九號
    上  訴  人  甲○○
右上訴人因業務過失致人於死案件，不服台灣高等法院中華民國八十八年四月十五日
第二審判決（八十七年度上訴字第三八一八號，起訴案號：台灣台北地方法院檢察署
八十七年度偵字第一七九○五號），提起上訴，本院判決如左：
    主  文
原判決關於甲○○部分撤銷，發回台灣高等法院。
    理  由
本件原判決認定上訴人甲○○係某高級工商職業學校民國八十一年七月電機科畢業生
，受李明旭（經以違反勞工安全衛生法第三十一條第一項，判處有期徒刑七月確定）
之僱擔任水電裝修工作，為從事業務之人。緣家王企業股份有限公司於八十五年六月
間承包行政院大陸委員會位於台北市○○路○段二之二號十六樓之中央聯合辦公大樓
北棟第十五至十八樓室內裝修新建工程，該公司再將水電空調工程交付百辰工程股份
有限公司承攬，該公司又將水電裝修工程交付李明旭承攬，並於八十五年七月一日起
陸續開工施作。隨之李明旭指派上訴人負責裝接包括該辦公大樓第十六樓照明燈具配
線工作，因受天花板內工作場所採光不足之影響，於從事出線電線接續時，竟疏於注
意，使得該線路內電源側之電源導線（藍色絕緣皮，其對地電壓為二二○伏特）出
線後錯接為（綠色絕緣皮）大地接地線。致李明旭所僱之另名工人張世榮於八十五
年八月七日夜二十三時五十分許，誤認該綠色線路為零伏特之大地地線（實際上已成
為二二○伏特之電流導線），又疏未戴用絕緣防護工具，且所使用之鋁質梯具塑膠護
套磨損，鋁梯裸露導電，當張世榮站立於鋁梯上，探頭入天花板內查明電線短路原因
時，因手接觸該錯接之綠色電線，以致電流流經手、身體、小腿而進入地板完成電擊
迴路，導致張某心臟麻痺衰竭，經送醫後，延至同月十三日下午二時五十分許死亡等
情，因而撤銷第一審諭知無罪之判決，改判上訴人業務過失致人於死罪刑，固非無見
。
惟查：（一）、原判決認定本件事故係因出線電線接續時，將線路內電源側之電源導
線（藍色絕緣皮，其對地電壓為二二○伏特）錯接為（綠色絕緣皮）大地接地線
。被害人於查明電線短路原因時，因手接觸該錯接之綠色電線，致被電擊送醫不治死
亡，而原判決認定接錯電線係上訴人所為，無非以，證人李明旭於八十六年二月十八
日偵訊供稱，確實上訴人接錯電線，另於同月二十七日偵訊時亦稱，聽侯志平、張幼
農二位工人講電線是上訴人接的，核與台北市政府工務局勞動檢查處職業災害檢查報
告書第五項災害現場概況所載：「據同夥工人稱：『電線顏色錯接係由另一名工人（
姓名待查，僅知其綽號為阿平）……』」情形相符。嗣後李明旭、侯志忠、張幼農於
原審調查時，或謂不知誰接錯的，或謂是聽老闆李明旭講的云云，顯係護被告之詞
，並不足採信；為其主要論據。然接錯電線是否確出於上訴人所為，依原判決所引李
明旭之上開供述，其第一次偵查中固稱確係上訴人所為，但於第二次偵查中稱，係聽
侯志平、張幼農二位工人說的。則其供述之真義是否指，其係因聽另二位工人說始認
係上訴人所為？另上開職業災害檢查報告書第五項災害現場概況亦載，據同夥工人稱
，則侯志平、張幼農有無告知李明旭，二人及其他同夥工人，是否確實知係出於上訴
人所為，該二人及其他工人相關之證詞如何，是否足以認定接錯電線確係出於上訴人
所為？原判決未於理由中詳為說明其取捨之意見，遽為上訴人不利之認定，自有理由
不備之違法。（二）、依卷內資料，侯志忠（目擊事故之發生）於案發之警偵訊，均
只說明被害人檢查線路時出事之過程，並未提及上訴人接錯電線之事（偵查卷內其警
、偵訊筆錄）；另於八十六年三月二十六日偵訊稱，不清楚電線是誰接的，當時上訴
人不在現場，發生事故，家屬問伊，伊猜測可能小平接錯（八十六年度他字第七六四
號卷宗第十頁），於一審中稱，因案發區域是死者及甲○○工作之範圍，所以李明旭
和家屬在醫院時，其才說「會是小平接的嗎？」（一審卷第六十六頁）。另張幼農於
偵查中經檢察官訊以是否甲○○接錯電線時，證稱：伊是聽老闆李明旭講起，……伊
不知道，是聽李明旭說的。另參與工程之工人楊長賢、黃金福亦均證稱：不知道甲○
○有無去接電線，不知是否有人接錯線（八十六年度他字第七六四號卷宗第十五頁背
面、二十三頁）。又李明旭曾於偵查中稱，上訴人於案發後曾向被害人之姊張美寅承
認係其接錯，但此為張女所否認（同上卷第十頁背面、十七頁）。另證人即上開檢查
報告之製作人員張兆平於一審審理時稱：報告中所說本件職災起因是「阿平」接錯線
所致一節，不是認定，只是可能，此可能係談話記錄有人提到，才如此記載（一審卷
第一八一頁背面）。以上證詞，如果非虛，上訴人始終否認係其接錯，參與之工人中
似僅侯志忠猜測係上訴人所為。上訴人辯稱，其退伍後與李明旭學習，原負責自來水
工程，前三天始調到電力部門，僅係學徒，只負責拉線，不可能叫其接線。依張美寅
於警訊稱，被害人係技工，受僱李明旭四個月。究案發區域是否為被害人及上訴人工
作範圍，二人是否為一組，拉線、接線工作是否分開，上訴人上開辯解是否實情，原
判決未向李明旭及同為工作之工人為必要之調查，遽行判決，自有應於審判期日調查
之證據而未予調查之違法。以上諸端，或為上訴意旨所指摘，或為本院得依職權調查
之事項，應認原判決有撤銷發回之原因。
據上論結，應依刑事訴訟法第三百九十七條、第四百零一條，判決如主文。
中      華      民      國     九十     年      七      月     十二     日
                              最高法院刑事第二庭
                                  審判長法官  莊  來  成
                                        法官  謝  俊  雄
                                        法官  白  文  漳
                                        法官  蘇  振  堂
                                        法官  陳  世  雄
      右正本證明與原本無異
                                              書  記  官
中      華      民      國     九十     年      七      月     二十     日


司法院資訊處製作；財團法人民間司法改革基金會備份。
